【裁判字號】    90,台上,1309
【裁判日期】    900308
【裁判案由】    違反槍砲彈藥刀械管制條例
【裁判全文】
最高法院刑事判決                                九十年度台上字第一三○九號
    上  訴  人  甲○○
右上訴人因違反槍砲彈藥刀械管制條例案件，不服台灣高等法院台南分院中華民國八
十七年十一月二十五日第二審判決（八十七年度上訴字第一六六九號，起訴案號：台
灣台南地方法院檢察署八十七年度偵字第四○六三號），提起上訴，本院判決如左：
    主  文
原判決撤銷，發回台灣高等法院台南分院。
    理  由
本件原判決認定上訴人甲○○自民國八十三年間起，在台南縣永康市○○路九四二巷
一○二號其住處，未經許可，持有土製爆裂物一顆，嗣於八十七年三月六日十一時三
十分許，經警持台灣台南地方法院檢察署檢察官搜索票於上址執行搜索時，當場查獲
，並扣得上開土製爆裂物一顆等情，因而維持第一審論處上訴人未經許可持有彈藥罪
刑之判決，駁回上訴人在第二審之上訴，固非無見。
惟按槍砲彈藥刀械管制條例第十九條第一項：「犯第七條、第八條、第十條、第十一
條、第十二條第一項至第三項、第十三條第一項至第三項之罪，經判處有期徒刑者，
應於刑之執行完畢或赦免後，令入勞動場所，強制工作，其期間為三年。」之規定，
不問對行為人有無預防矯治其社會危險性之必要，一律宣付強制工作三年，限制其中
不具社會危險性之受處分之身體、自由部分，其所採措施與所欲達成預防矯治之目的
及所需程度，不合憲法第二十三條所定之比例原則。犯上開條例第十九條所定之罪，
不問對行為人有無預防矯治其社會危險性之必要，一律宣付強制工作三年之部分，與
司法院大法官會議釋字第四七一號解釋意旨不符，應自該號解釋公布之日起不予適用
，此經該號解釋文闡述甚明。依該號解釋文意旨，犯該條例第十九條第一項所列舉之
罪，依個案情節符合比例原則部分，固應適用該條例宣告保安處分；至不符合部分而
應宣告保安處分者，則仍由法院斟酌刑法第九十條第一項規定之要件為之。本件上訴
人未經許可，持有具殺傷力之土製爆裂物一顆，其情節究竟是否符合憲法第二十三條
之比例原則，而須依槍砲彈藥刀械管制條例第十九條第一項宣告保安處分，原判決未
詳加審酌並於理由內加以說明，遽行維持第一審諭知上訴人應於刑之執行完畢或赦免
後，令入勞動場所強制工作三年之判決，自有理由不備之違法。上訴意旨，執以指摘
原判決違法，非無理由，應認有撤銷發回更審之原因。
據上論結，應依刑事訴訟法第三百九十七條、第四百零一條，判決如主文。
中      華      民      國     九十     年      三      月      八      日
                              最高法院刑事第十庭
                                  審判長法官  莊  登  照
                                        法官  洪  明  輝
                                        法官  蔡  清  遊
                                        法官  黃  一  鑫
                                        法官  林  秀  夫
      右正本證明與原本無異
                                              書  記  官
中      華      民      國     九十     年      三      月     十五     日


司法院資訊處製作；財團法人民間司法改革基金會備份。
